【裁判字號】    99,交聲,2813
【裁判日期】    991025
【裁判案由】    聲明異議
【裁判全文】
臺灣高雄地方法院交通事件裁定        99年度交聲字第2813號
原處分機關  高雄市政府交通局
異  議  人
即受處分人  甲○○
上列異議人即受處分人因違反道路交通管理處罰條例案件，對於
高雄市政府交通局民國99年10月13日所為之處分（原處分：高市
交裁字第裁32-ZEB082732號），聲明異議，本院裁定如下：
    主  文
異議駁回。
    理  由
一、原處分意旨略以：異議人即受處分人甲○○（下稱異議人）
    於民國99年8 月24日8 時10分許，駕駛車牌號碼7023-PC 號
    自小客車，行經國道1 號北上363.3 公里處，因「行駛高速
    公路未依規定變換車道（雙白實線變換車道）」違規，經內
    政部警政署國道公路警察局第五警察隊田寮分隊依道路交通
    管理處罰條例第33條第1 項第4 款規定，對異議人逕行舉發
    並填掣公警局字第ZEB082732 號違反道路交通管理事件通知
    單，異議人於接獲上開違規通知單後不服舉發，因該舉發並
    無不當，爰依道路交通管理處罰條例第33條第1 項第4 款暨
    違反道路交通管理事件統一裁罰基準表規定，裁處異議人罰
    鍰新臺幣（下同）3,000 元，並依同條例第63條第1 項第1
    款規定，記違規點數1 點等語。
二、異議意旨略以：異議人雖於上揭時、地，駕駛車牌號碼7023
    -PC 號自小客車行經國道1 號北上363.3 公里處，惟當時可
    能因臨時決定欲轉換車道往國道10號快速公路旗山方向行駛
    ，故須跨越雙白實線變換車道而行駛。因該路段雙白實線長
    達500 公尺，可能因平常上、下班容易堵車，才劃如此長度
    之雙白實線，但當天並未塞車，如果未提早變換車道，則行
    駛第4 、5 車道之車輛，豈不是在500 公尺之外，就不能及
    時從第1 、2 、3 車道轉換？交通條例處罰條例之規定，不
    應矯枉過正，行車安全固是第一，但亦應考量駕駛人之便利
    性及可行性，此長度之雙白實線有時反而造成駕駛人之行車
    阻礙，是道路交通管理處罰條例之規定，應合情合理方是，
    爰依法聲明異議云云。
三、按汽車行駛於高速公路，不遵使用限制、禁止、行車管制及
    管理事項之管制規則而有未依規定變換車道者，處汽車駕駛
    人3,000 元以上6,000 元以下罰鍰，道路交通管理處罰條例
    第33條第1 項第4 款定有明文；汽車駕駛人有第33條第1 項
    情形之一者，記違規點數1 點，同法第63條第1 項第1 款亦
    有明文。又駕駛人駕駛汽車，應遵守道路交通標誌、標線、
    號誌之指示，道路交通安全規則第90條前段訂有明文。而雙
    白實線設於路段中，用以分隔同向車道，並禁止變換車道，
    道路交通標誌標線號誌設置規則第149 條第1 項第1 款第7
    目亦規定明確。
四、經查：
（一）上開時、地，異議人駕駛前揭車輛行駛於國道1 號北上方
      向363.3 公里處，因於國道10號交流道出口處，跨越雙白
      實線變換車道，往國道10號旗山方向行駛乙情，有卷附監
      視錄影器翻拍之採證照片4 張、內政部警政署國道公路警
      察局舉發違反道路交通管理事件通知單及高雄市政府交通
      局違反交通管理事件裁決書各1 份（本院卷第6 頁、第8
      頁、第9 頁）在卷可稽，亦為異議人所不爭，此部分事實
      ，應堪認定。
（二）又國道10號「左營旗山」交流道前2 公里、1 公里、減速
      車道至出口鼻端之適當處，已依道路交通標誌標線號誌設
      置規則第105 條規定，於外側路肩設立「外2 車道、出口
      專用」標誌等情，有卷附之內政部警政署國道公路警察局
      第五警察隊99年10月5 日公警五交字第0990570738號函1
      紙可佐（本院卷第10頁）。是異議人於上開行車距離中看
      到出口預告標誌時，如欲行駛國道10號往旗山方向，應有
      足夠之距離可變換車道至外側車道，然異議人卻未駛於外
      側出口專用車道，遲至國道1 號北上363.3 公里處已進入
      交流道前，始跨越雙白實線變換車道至交流道，則異議人
      不遵使用限制、禁止、行車管制及管理事項之管制規則而
      有未依規定變換車道之事實，應無疑義。又標誌、標線、
      號誌之設置、養護及號誌之運轉，由主管機關依其管轄辦
      理之；標誌、標線、號誌之設置目的，在於提供車輛駕駛
      人及行人有關道路路況之警告、禁制、指示等資訊，以便
      利行旅及促進交通安全。道路交通標誌標線號誌設置規則
      第2 條、第4 條第1 項分別定有明文。是「標線」係主管
      機關根據該地之道路交通狀況及需要所劃設，用以管制道
      路上之車輛駕駛人，應屬主管機關之權責，且國道10號亦
      確實依規定設置指示標誌，已如前述，而異議人為車輛駕
      駛人，在上揭地點亦應可清楚並瞭解其標線及指示之內容
      ，故異議人自無以「可能」當日臨時決定欲轉往國道10號
      快速道路始跨越雙白實線之抗辯，而免於其責。至道路交
      通管理處罰條例之訂定，是否合情度理，劃設雙白實線之
      長度是否適當，此乃立法及主管機關之權責問題，與本院
      審酌本案處罰是否適法，要屬二事。準此，異議人上開所
      辯，洵屬無據，不可採信。
五、綜上所述，異議人駕駛上開自小客車，於上開時、地，有行
    駛於高速公路未依規定變換車道之交通違規行為，事證明確
    ，是原處分機關爰依道路交通管理處罰條例第33條第1 項第
    4 款、第63條第1 項規定，裁處異議人罰鍰3,000 元及記違
    規點數1 點，並無違誤。本件聲明異議為無理由，應予駁回
    。
據上論斷，應依道路交通管理處罰條例第87條第2 項，道路交通
案件處理法第19條，裁定如主文。
中    華    民    國    99    年    10    月    25    日
                  交通法庭    法  官  林勳煜
以上正本證明與原本無異。
如不服本裁定應於送達後5日內向本院提出抗告狀。
中    華    民    國    99    年    10    月    26    日
                              書記官  莊正彬

司法院資訊處製作；財團法人民間司法改革基金會備份。
